臺灣臺南地方法院刑事判決　　　　　　　99年度簡上字第19號
上　訴　人　臺灣臺南地方法院檢察署檢察官
被　　　告　黃開榮
選任辯護人　彭大勇律師
　　　　　　林士龍律師
上列上訴人因被告傷害案件，不服本院98年度簡字第2503號中華
民國98年11月30日第一審簡易判決（聲請簡易判決處刑案號：98
年度偵字第13272號），本院判決如下：
    主  文
上訴駁回。
    事  實
一、緣黃開榮與張連輝間有貨款糾紛，黃開榮於民國九十八年八
    月十九日上午九時四十五分許，至臺南市歸仁區○○○街一
    二九之二號張連輝所經營之「通益國際有限公司」倉庫內，
    向張連輝催討貨款，雙方因而發生爭執，黃開榮乃基於傷害
    之故意，以右手朝張連輝臉部毆打一拳，致張連輝受有右眼
    眶瘀腫、破皮及右結膜下出血之傷害。
二、案經張連輝訴由臺南市政府警察局歸仁分局移送臺灣臺南地
    方法院檢察署檢察官偵查起訴。
    理  由
一、本件有關以下所引用之供述及非供述證據，公訴人、被告黃
    開榮及辯護人於本案言詞辯論終結前，均未爭執其證據能力
    ，本院審酌前開證據之作成或取得之狀況，並無非法或不當
    取證之情事，亦無顯不可信或證據力明顯過低之情形，復經
    本院於審判期日就上開證據依法進行調查、辯論，依刑事訴
    訟法第一百五十九條之五規定，均具有證據能力，合先敘明
    。
二、上揭事實，業據被告於警、偵訊及本院審理中均坦承不諱，
    核與告訴人張連輝及證人杜永豐於警詢中所證述之情節相符
    ，此外，並有臺南市立醫院驗傷診斷書一紙（見警卷第十一
    頁）、現場及告訴人受傷照片十三張（見警卷第十八至二十
    一頁、偵查卷第八至九頁）在卷可資佐證，足認被告前開自
    白與事實相符。是本案事證明確，被告犯行洵堪認定，自應
    依法論科。
三、核被告所為，係犯刑法第二百七十七條第一項之傷害罪。原
    審以被告罪證明確，因而適用刑法第二百七十七條第一項、
    第四十一條第一項前段、第七十四條第一項第一款及刑法施
    行法第一條之一之規定，量處被告拘役五日，如易科罰金，
    以新臺幣一千元折算一日，並宣告緩刑二年，其認事用法均
    無違誤，量刑亦屬妥適。
四、公訴人循告訴人張連輝之聲請而提起上訴意旨略以：告訴人
    遭被告毆打，致受有右眼眶瘀腫、破皮及右結膜下出血等傷
    害，原審僅諭知被告拘役五日，量刑似嫌過輕，且被告迄今
    仍未向告訴人道歉，以取得告訴人之諒解，亦未賠償告訴人
    所受之損害，原審復對被告諭知緩刑二年，實難令告訴人甘
    服。且告訴人遭被告毆打後，右眼裸視視力為○．二，矯正
    後右眼視力為○．三，有臺南市立醫院診斷證明書一紙附卷
    可稽，是告訴人主張其因遭被告毆打，致嚴重減損右眼之視
    能，而認被告係涉有重傷害罪，此部分原審未及審酌，難認
    原判決允當，請求將原判決撤銷，更為適當之判決云云。惟
    查：
(一)告訴人因遭被告之毆打而受有右眼眶瘀腫、破皮及右結膜下
    出血等情，為被告所不爭執，並有告訴人所提出之臺南市立
    醫院驗傷診斷書一紙在卷可憑（見警卷第十一頁），此部分
    事實，自足以認定。
(二)告訴人雖主張其受傷後因而致「兩眼視神經病變併視野缺損
    。目前裸視右眼○．二、左眼○．二，最佳矯正視力右眼○
    ．三、左眼○．五，視野缺損右眼為－３０．６６ｄＢ、左
    眼－２１．０９ｄＢ」，已達「嚴重減損二目視能」或「對
    於身體或健康有重大不治或難治之傷害」程度，依刑法第十
    條第四項第一款或第六款規定，該傷害已成立重傷害等語，
    並另外提出臺南市立醫院於九十八年十月二十六日出具之診
    斷證明書一紙為據（見本院卷第六頁），然此為被告所否認
    。而本院依被告之聲請向臺南市立醫院函詢：該院於九十八
    年十月二十六日出具之診斷證明書上所載之「視神經病變」
    併「視野缺損」，是否可以確定係因遭人於九十八年八月十
    九日毆傷右眼所造成？病患張連輝前開診斷證明書上所載之
    「兩眼視神經病變併視野缺損」，與該院九十八年八月十九
    日出具之驗傷診斷書上所載之「四乘三公分瘀腫及破皮並右
    眼結膜下出血」傷勢間有無因果關係？等節。嗣出具上開診
    斷證明書之黃盛堂醫師雖函覆本院稱：依九十八年八月十九
    日急診紀錄，當時病人眼部結膜下出血併眼部瘀傷，由此眼
    部外傷之紀錄確可導致「兩眼視神經病變」並「視野缺損」
    之結果；瘀腫及結膜下出血可以佐證眼部外傷，而眼部外傷
    確會造成兩眼視神經病變併視野缺損，即使單眼外傷也有可
    能使對側眼產生神經炎之結果，導致雙眼視神經病變等語；
    惟黃盛堂醫師同時亦表示：造成「視野缺損」常見原因有青
    光眼、外傷、頭部外傷、出血、器質性病變（如腫瘤等）；
    造成「兩眼視神經病變」之原因有眼部外傷、頭部外傷、腦
    部出血、腫瘤等情，有臺南市立醫院九十九年三月二十四日
    南市醫字第○九九○○○○二二四號函一份在卷可稽（見本
    院卷第三十五至五十八頁）。準此，依告訴人提出之前揭診
    斷證明書之記載，其雙眼固受有「兩眼視神經病變」併「視
    野缺損」等傷害，且前揭「兩眼視神經病變」併「視野缺損
    」等傷害，確有可能是因為「眼部外傷」所造成，惟除此之
    外，造成前開結果之原因亦可能為「青光眼、頭部外傷、出
    血、器質性病變、腦部出血、腫瘤」等原因所導致。又本院
    向中央健康保險局調取告訴人自九十二年一月一日起至九十
    九年五月三十一日之就診紀錄發現，告訴人於九十三年十月
    十三日起至九十八年十月十四日止，有多次在奇美總醫院及
    奇美柳營醫院血液腫瘤科門診及住診就醫之紀錄，此有行政
    院衛生署中央健康保險局九十九年八月十六日健保醫字第○
    九九○○三四四八五號函一份附卷可稽（見本院卷第一○九
    至一一二頁）。而經本院向奇美醫院柳營分院函詢告訴人係
    因何病症至該院血液腫瘤科就診，經該院函覆稱：告訴人曾
    因大腸癌第三期，自九十四年一月二十七日至九十八年十月
    十四日在本院接受治療及追蹤檢查等語，有財團法人奇美醫
    院柳營分院九十九年十一月十九日(九九)奇院柳醫字第二四
    二八號函一份在卷足憑（見本院卷第一二九至一三○頁）。
    則依據臺南市立醫院前開回函所示，本件自無法排除告訴人
    雙眼所受之「兩眼視神經病變」併「視野缺損」等傷害，亦
    有可能係因其本身之腫瘤所導致。從而，本件告訴人雙眼如
    前開診斷證明書所記載之「兩眼視神經病變」併「視野缺損
    」等傷害，與被告之傷害行為間是否確有相當因果關係，既
    仍有可疑，依罪證有疑利於被告之原則，自應為有利於被告
    之認定，是原審未論處被告重傷害之罪名，自無違誤，此部
    分上訴意旨即無理由。
(三)再按關於刑之量定，係實體法上賦予法院得為自由裁量之事
    項，倘其未有逾越法律所規定之範圍，或濫用其權限，即不
    得任意指摘為違法（最高法院七十五年臺上字第七○三三號
    判例意旨參照）；且在同一犯罪事實與情節，如別無其他加
    重或減輕之原因，下級審量定之刑，亦無過重或失輕之不當
    情形，則上級審法院對下級審法院之職權行使，原則上應予
    尊重（最高法院八十五年臺上字第二四四六號判決意旨參照
    。查告訴人所受之「右眼眶瘀腫、破皮及右結膜下出血」等
    傷勢及被告尚未與告訴人達成民事和解等情，乃原審判決前
    即已存在之事實，並非原審判決後始發生之事實，至於告訴
    人主張其受傷後因而致「兩眼視神經病變併視野缺損」部分
    ，尚無法認定與被告之傷害行為間有相當因果關係存在，業
    如前述，此外，告訴人並未再提出其他量刑可資審酌之新事
    證，僅泛稱原審量刑過輕及宣告緩刑不當，自難認為有理由
    。況被告是否已經賠償告訴人之損害，或是否有賠償之意，
    甚或是否已達成民事和解，雖亦為法院審酌被告刑罰輕重之
    考量因素，然雙方是否達成民事和解，牽涉彼此之誠意、金
    額之多寡、雙方之財力、給付之方式等等，其因素甚多，且
    雖與被告犯罪後之態度尚非全然無關，但是究非影響被告刑
    罰輕重及是否宣告緩刑之唯一因素。再民事之損害賠償本可
    循民事訴訟之途徑解決，若法院單以被告尚未賠償告訴人，
    而以刑事重判為制壓被告屈服另一方民事賠償請求之手段，
    依上開說明，自非妥適，是本件尚難認原審之量刑有輕縱之
    情事，本件上訴意旨指摘原審量刑過輕及宣告緩刑不當，亦
    無理由。
(四)綜上，原審判決認事用法及量刑均無不當，本件公訴人上訴
    為無理由，應予駁回。
據上論斷，應依刑事訴訟法第四百五十五條之一第一項、第三項
、第三百六十八條，判決如主文。
本案經檢察官莊玲如到庭執行職務。
中    華    民    國   100    年    6     月    23    日
                  刑事第十四庭  審判長法  官  陳金虎
                                      法  官  周紹武
                                      法  官  孫淑玉
以上正本證明與原本無異。
不得上訴。
                                      書記官  方秀貞
中    華    民    國   100    年    6     月    23    日
附錄本案論罪科刑法條：
中華民國刑法第277條
（普通傷害罪）
傷害人之身體或健康者，處 3 年以下有期徒刑、拘役或 1 千元
以下罰金。
犯前項之罪因而致人於死者，處無期徒刑或 7 年以上有期徒刑
；致重傷者，處 3 年以上 10 年以下有期徒刑。